【裁判字號】    98,消債更,758
【裁判日期】    980730
【裁判案由】    聲請更生程序
【裁判全文】
臺灣高雄地方法院民事裁定           98年度消債更字第758號
聲  請  人
即債 務 人  甲○○
上當事人因消費者債務清理事件聲請更生，本院裁定如下：
    主  文
聲請人即債務人甲○○自民國九十八年八月三日下午四時起開始
更生程序。
命司法事務官進行本件更生程序。
    理  由
一、聲請意旨略以：聲請人即債務人甲○○前向附表所示之各金
    融機構辦理消費貸款，迄今仍積欠債務合計新臺幣（下同）
    98萬6,444 元。其於聲請更生前，向最大債權人即臺灣銀行
    申請前置協商，然未能達成可行之協商方案。聲請人原任職
    海光企業股份有限公司（海光公司），平均每月薪資所得約
    在2 萬5,000 元至2 萬6,000 元之間，但有父母受其扶養，
    另配偶方寶姬為大陸女子，97年11月始獲准來臺，目前尚無
    工作，亦受聲請人扶養，再扣除個人日常生活之必要費用，
    已難以維持生計。嗣於98年2 月5 日又因遭海光公司解雇而
    非自願性離職，目前僅能打零工、申請失業補助並商請配偶
    外出工作，實已不能清償債務，爰聲請准予更生等語。
二、按「債務人不能清償債務或有不能清償之虞者，得依本條例
    所定更生或清算程序，清理其債務」，消費者債務清理條例
    第3 條定有明文。所謂「不能清償或有不能清償之虞」，自
    宜綜衡債務人全部收支及財產狀況，評估是否已不能維持符
    合人性尊嚴之最基本生活條件，所陳報之各項花費，是否確
    屬必要性之支出，如曾有協商方案，其條件是否已無法兼顧
    個人生活之基本要求等情，為其判斷之準據。
三、聲請人至聲請時為止，積欠如附表所示各債權金融機構合計
    98萬6,444 元之債務，經依前置協商程序，向最大債權銀行
    提出債權人清冊，並以書面表明共同協商之意旨，惟不能達
    成協商一節，有聲請人財產及收支狀況說明書、債權人清冊
    及臺灣銀行前置協商不成立通知書等件在卷可稽，堪認屬實
    。聲請人據以聲請更生，本院自應綜合聲請人目前全部收支
    及財產狀況，評估是否有「不能清償或不能清償之虞」之情
    。經查：
（一）聲請人陳報名下無財產，前任職於海光公司，每月薪資2
      萬餘元等情，有聲請人財政部高雄市國稅財產歸屬資料清
      單、勞工保險被保險人投保資料、薪資條附卷可供佐證（
      卷第16、61、49-54 頁），均認為真。依上開薪資條所示
      ，聲請人97年各月所得分為2 萬6,748 元、2 萬5,843 元
      、2 萬6,344 元、2 萬6,343 元、2 萬6,134 元、2 萬
      5,426 元、2 萬5,566 元、2 萬6,426 元、2 萬5,970 元
      、2 萬6,545 元、2 萬6,020 元、2 萬6,989 元；如再加
      計97年年終獎金1 萬9,760 元及中秋節獎金1 萬4,400 元
      ，核算結果，平均每月所得為2 萬9,043 元，是聲請人所
      述工作及收入狀況，堪信為真正。惟聲請人於98年2 月5
      日業遭海光公司解雇，目前向高雄市勞工局申請推介就業
      、安排職業訓練及失業補助一情，有海光公司出具之非自
      願性離職證明書及申請資料附卷可憑，依該離職證明書所
      列解雇原因，乃依勞動基準法第11條第1 款雇主歇業或轉
      讓之規定而終止勞動契約，則聲請人已失其固定工作收入
      ，償債基礎及償債能力薄弱，堪以認定。
（二）關於支出部分，聲請人陳稱其父母及配偶均受其扶養一節
      ，經查除聲請人之父親盧秋月及方寶姬各有一輛汽車外，
      其母親盧陳寶玉名下並無財產。惟盧秋月及盧陳寶玉目前
      分別擔任本第企業有限公司（下稱本第公司）及惜福企業
      有限公司（下稱惜福公司）之負責人，前者為經營家飾、
      寢具、運動器材、醫療器材買賣及代理經銷業務，後者則
      經營健康器材及運動器材及器具之加工製造買賣，資本總
      額均為100 萬，尚在營業中等情，有各該公司之基本資料
      查詢在卷可稽（卷第111 、113 頁）。聲請人之父母均擔
      任公司負責人，依其所營事業觀之，恆須相當資金以為流
      通使用，足認盧秋月及盧陳寶玉均能維持自己之生活，聲
      請人尚無扶養之義務。至聲請人之配偶係大陸籍人士，97
      年11月獲准入境居留，目前並無工作，名下僅有汽車一輛
      外，亦查無其他財產及綜合所得，有其戶籍謄本、居留證
      財產歸屬資料及綜合所得資料在卷足據，其一時不能覓得
      工作，謀生困難，聲請人自應盡扶養之責。茲聲請人主張
      其二人日常生活費部分，均應依內政部社會司所公告之最
      低生活費為核計標準，本院審酌該公告係內政部社會司依
      社會救助法第4 條規定所制訂，權衡一般人最近一年每月
      平均消費，再以該數額之百分之60計算每人每月最低生活
      費標準，乃維持一般個人基本生活之最低要求，是聲請人
      主張依此核計，應屬可採。準此，依該公告98年度高雄市
      每人每月最低生活費用標準（含食、衣、住、行、育、樂
      ）為1 萬1,309 元，自應以此為度，認列聲請人個人及扶
      養方寶姬之必要支出。
（三）綜上所述，如依聲請人其97年平均每月收入2 萬9,043 元
      為核算基礎，扣除個人日常生活所需之必要費用及扶養方
      寶姬必要支出各為1 萬1,309 元，合計2 萬2,618 元，僅
      有餘額6,425 元【計算式：00000 －00000 ×2 ＝6425】
      ，對照附表所示無擔保債務98萬6,444 元，如不計利息，
      僅需時約13年即可清償完畢，以聲請人為32歲青壯之年，
      本難認有何不能清償債務之情，然因聲請人於98年2 月非
      自願性離職，迄今尚無覓得適當工作，其償債基礎不復存
      在，償債能力已非昔比，有如上述，以此現狀觀之，聲請
      人維持個人生活，既有困難，遑論尚應負擔扶養配偶之責
      ，是其據以主張已不能清償債務，冀能重建更生等語，即
      無不合。
四、末按「法院開始更生程序之裁定，應載明其年、月、日、時
    ，並即時發生效力。」、「法院裁定開始更生或清算程序後
    ，得命司法事務官進行更生或清算程序，必要時得選任律師
    、會計師或其他適當之自然人或法人一人為監督人或管理人
    。」消費者債務清理條例第45條第1 項、第16條第1 項分別
    定有明文。本件依聲請人其目前收入及財產狀況，未償之債
    務應屬不能清償，有如上述。此外，亦查無聲請人有消費者
    債務清理條例第46條各款所定駁回更生聲請等事由，有本院
    民事紀錄科查詢表及臺灣高等法院被告前案紀錄表在卷可憑
    。且聲請人既非從事營業活動而屬受薪之消費者，所負無擔
    保或無優先權之債務總額亦未逾1,200 萬元。從而，聲請人
    聲請更生，洵屬有據，應予准許，爰命司法事務官進行本件
    更生程序。
五、依消費者債務清理條例第11條第1 項、第45條第1 項、第16
    條第1 項，裁定如主文。
中    華    民    國    98    年    7     月    30    日
                  民事第三庭  法  官  李嘉益
以上正本證明與原本無異。
本裁定已於98年8月3日下午4時公告。
本件不得抗告。
中    華    民    國    98    年    7     月    31    日
                              書記官  陳瓊芳
附表：無擔保債權人
┌──┬────────┬────────┬───────┐
│編號│債權人          │金額（新臺幣）  │  種     類   │
├──┼────────┼────────┼───────┤
│ 一 │臺灣銀行        │15萬元          │信用貸款      │
├──┼────────┼────────┼───────┤
│ 二 │國泰世華銀行    │11萬6,403元     │信用卡        │
├──┼────────┼────────┼───────┤
│ 三 │花旗銀行        │13萬3,412元     │信用卡        │
├──┼────────┼────────┼───────┤
│ 四 │玉山銀行        │12萬5,447元     │信貸、信用卡  │
├──┼────────┼────────┼───────┤
│ 五 │台新銀行        │5萬4,000元      │信用貸款      │
├──┼────────┼────────┼───────┤
│ 六 │大眾銀行        │5萬5,408元      │信用卡        │
├──┼────────┼────────┼───────┤
│ 七 │中國信託商業銀行│18萬3,841元     │信用卡、信貸  │
├──┼────────┼────────┼───────┤
│ 八 │ 慶豐銀行       │10萬5,238元     │信用卡        │
├──┼────────┼────────┼───────┤
│ 九 │友邦信用卡公司  │6萬2,695元      │信用卡        │
├──┴────────┼────────┼───────┤
│ 合       計          │98萬6,444元     │              │
└───────────┴────────┴───────┘


司法院資訊處製作；財團法人民間司法改革基金會備份。
